ACORDAO-COMPLETO-2510100

ACÓRDÃO 15244/2021 ATA 33/2021 - SEGUNDA CÂMARA

VISTOS, relatados e discutidos estes autos de representação formulada por Primetech Informática Eireli em face do Pregão Eletrônico 8/2021, conduzido pela Subsecretaria de Assuntos Administrativos do Ministério da Educação - SAA/MEC, cujo objeto é a aquisição de recursos e equipamentos para suporte e ampliação da solução de backup e recovery do centro de processamento de dados do MEC,
ACORDAM os Ministros do Tribunal de Contas da União, reunidos em Sessão da Segunda Câmara, diante das razões expostas pelo Relator, em: 
9.1. conhecer da presente representação, satisfeitos os requisitos de admissibilidade constantes no art. 113, § 1º, da Lei 8.666/1993, c/c o art. 237, inciso VII e parágrafo único, do Regimento Interno/TCU, e no art. 103, § 1º, da Resolução - TCU 259/2014;
9.2. no mérito, considerar a representação improcedente;
9.3. comunicar à Subsecretaria de Assuntos Administrativos do Ministério da Educação e à representante a prolação do presente Acórdão, destacando que o Relatório e o Voto que o fundamentam podem ser acessados por meio do endereço eletrônico www.tcu.gov.br/acordaos; e 
9.4. arquivar os presentes autos, nos termos do art. 250, I, c/c art. 169, II, do Regimento Interno deste Tribunal.

Representação referente à licitação com número 82021, modalidade Pregão e códigoUasg 150002 (nº da Representação no sistema: 340/2021), questionando divergências quanto à forma de se cumprir o Decreto 10.024/2019 no que diz respeito ao momento correto de se anexar proposta comercial e documentos de habilitação, com alguns pregoeiros se valendo do § 9º do art. 26 para anexar documentos após a fase de lances.

Segunda Câmara

Subsecretaria de Assuntos Administrativos - MEC.

3. Representante: Primetech Informática Eireli (CNPJ: 03.812.745/0002-24)

13.1. Ministros presentes: Augusto Nardes (na Presidência), Aroldo Cedraz e Raimundo Carreiro (Relator).
13.2. Ministros-Substitutos presentes: Marcos Bemquerer Costa e André Luís de Carvalho.

RAIMUNDO CARREIRO

Adoto como relatório, com fulcro no inciso I do § 3º do art. 1º da Lei 8.443/1992, o pronunciamento da Secretaria de Controle Externo de Aquisições Logísticas (Selog) às peças 11 e 12, verbis:
"Instrução Inicial de Representação sem Pedido de Cautelar
	A. Identificação do Processo

	TC Processo 037.476/2021-1
	Conhecimento. Improcedência. Arquivamento.

	Unidade Jurisdicionada
	Uasg

	Subsecretaria de Assuntos Administrativos do Ministério da Educação - SAA/MEC  
	150002

	Representante
	CNPJ
	Contrato Social

	Primetech Informática Eireli
	03.812.745/0002-24
	Peça 9

	Objeto da Contratação

	Aquisição de recursos e equipamentos para suporte e ampliação da solução de backup e recovery do centro de processamento de dados do Ministério da Educação - MEC, de acordo com as especificações, as métricas e os padrões de desempenho e de qualidade estabelecidos no Termo de 
Referência e em seus encartes (peça 7, p. 2) 

	Procedimento Auxiliar de Contratação  
	Modalidade  
	Número do Certame

	Não se aplica
	Pregão Eletrônico
	8/2021

	Modo de Disputa
	Tipo

	Combinado (aberto e fechado) 
	Menor preço por item

	Vigência
	Valor Homologado

	Do contrato - doze meses, não admitida prorrogação
	R$ 175.500,00 (peça 10, p. 2) 

	Legislação que Rege o Certame

	Lei 10.520/2002 (Lei do Pregão) e subsidiariamente a Lei 8.666/1993

	Fase do Certame

	Homologação ocorrida em 25/8/2021 (peça 10) 

	B. Alegações do Representante 

	1.	O representante alega, em suma, que (peça 4) : 
a.	há divergências quanto à forma de se cumprir o Decreto 10.024/2019 no que diz respeito ao momento correto de se anexar proposta comercial e documentos de habilitação, com alguns pregoeiros se valendo do § 9º do art. 26 para anexar documentos após a fase de lances (p. 1 e 2) ;
b.	contudo, o que a norma permite é apenas a complementação de documentação e não a inserção de documentos novos, o que favoreceu a empresa O2 Soluções Em Tecnologia Digital LTDA (p. 2) ;
c.	finaliza sua manifestação pleiteando que todas as suas alegações sejam apreciadas e tomadas as providências julgadas cabíveis (p. 3) . 

	C. Exame de Admissibilidade

	Legitimidade do Autor

	O representante possui legitimidade para representar ao Tribunal?
 (Fundamento em lei específica: art. 113, § 1º, da Lei 8.666/1993; Fundamento no Regimento Interno/TCU: art. 237, inciso VII e parágrafo único) 
	Sim

	Redação em Linguagem Compreensível

	A representação está redigida em linguagem clara e objetiva, contém nome legível, qualificação e endereço do representante?
 (Fundamento: art. 235 do Regimento Interno/TCU) 
	Sim

	Indício Concernente à Irregularidade ou Ilegalidade

	A representação encontra-se acompanhada do indício concernente à irregularidade ou ilegalidade apontada pelo autor?
 (Fundamento: art. 235 do Regimento Interno/TCU) 
	Sim

	Competência do TCU

	A representação trata de matéria de competência do TCU?
 (Fundamento: art. 235 do Regimento Interno/TCU) 
	Sim

	Interesse Público

	Os argumentos do autor indicam a possibilidade de existência de interesse público, caso restem comprovadas as supostas irregularidades apontadas na peça inicial.
 (Fundamento: art. 103, § 1º, da Resolução - TCU 259/2014) 
	Sim

	Análise quanto ao interesse público: Confirmadas as alegações do representante, restará configurada fraude à licitação/ao contrato, por conta do suposto tratamento diferenciado dado à licitante, que pôde juntar documentos em momento que, na visão do representante, seria inapropriado. 

	Conclusão quanto ao Exame de Admissibilidade

	2.	Presentes todos os requisitos de admissibilidade constantes no art. 113, § 1º, da Lei 8.666/1993, c/c o art. 237, inciso VII e parágrafo único, do Regimento Interno/TCU, e no art. 103, § 1º, da Resolução - TCU 259/2014, a representação deve ser conhecida.

	D. Medida Cautelar - Avaliação dos Pressupostos

	Perigo da Demora

	Há decisão judicial ou administrativa, sem especificação de prazo, para suspender o andamento do processo licitatório ou a contratação?
	Não há informação

	No caso de contratações não decorrentes de Registro de Preços:
	O contrato decorrente do certame já foi assinado?
	Não há informação

	Análise:

	3.	Não há como concluir acerca da presença do pressuposto, uma vez que não há informações juntadas a esse processo que indiquem que o contrato já tenha sido assinado. 

	Perigo da Demora Reverso

	O serviço/bem é essencial ao funcionamento das atividades da Unidade Jurisdicionada?
	Não há informação

	A Unidade Jurisdicionada está coberta contratualmente pelo serviço com razoável vigência (há a possibilidade de voltar a fase ou refazer o certame, a depender da consequência da concessão de cautelar no caso concreto) ou admite prorrogação excepcional?
	Não há informação

	Caso haja a possibilidade de manutenção do contrato com a atual prestadora dos serviços, as condições dessa contratação seriam melhores (menor preço e atendimento satisfatório) que o que se está em vias de contratar?
	Não há informação

	Análise:

	4.	Não há como concluir acerca da presença do pressuposto, uma vez que não há nos presentes autos informações para que se conclua se é possível cobrir a contratação pretendida por meio de outros instrumentos porventura existentes. 

	Plausibilidade Jurídica

	A Unidade Jurisdicionada está sujeita aos normativos supostamente infringidos?
	Sim

	Há plausibilidade nas alegações do representante ou nas verificações realizadas pela Unidade Técnica?
	Não

	Há indício de sobrepreço ou superfaturamento?
	Não há informação

	Há grave risco de lesão ao erário, inexecução ou execução insatisfatória do objeto?
	Não

	Análise quanto à plausibilidade jurídica e quanto à necessidade de adoção de medida cautelar:

	5.	Em primeiro lugar, cumpre relembrar o que diz o dispositivo mencionado pelo representante nestes autos e que teria sido violado: 
Decreto 10.024/2019:
Art. 26.  Após a divulgação do edital no sítio eletrônico, os licitantes encaminharão, exclusivamente por meio do sistema, concomitantemente com os documentos de habilitação exigidos no edital, proposta com a descrição do objeto ofertado e o preço, até a data e o horário estabelecidos para abertura da sessão pública.
 (...) 
§ 9º Os documentos complementares à proposta e à habilitação, quando necessários à confirmação daqueles exigidos no edital e já apresentados, serão encaminhados pelo licitante melhor classificado após o encerramento do envio de lances, observado o prazo de que trata o § 2º do art. 38.
6.	Recentemente, o assunto "documentos complementares" foi tratado pelo TCU, que proferiu o Acórdão 1211/2021-TCU-Plenário (Relator: Ministro Walton Alencar) , de 26/5/2021, assim sumarizado:
Sumário
REPRESENTAÇÃO. PREGÃO ELETRÔNICO REGIDO PELO DECRETO 10.024/2019. IRREGULARIDADE NA CONCESSÃO DE NOVA OPORTUNIDADE DE ENVIO DE DOCUMENTAÇÃO DE HABILITAÇÃO AOS LICITANTES, NA FASE DE JULGAMENTO DAS PROPOSTAS, SEM QUE O ATO TENHA SIDO DEVIDAMENTE FUNDAMENTADO. PROCEDÊNCIA. REVOGAÇÃO DO CERTAME. MEDIDA CAUTELAR PLEITEADA PREJUDICADA. CIÊNCIA AO JURISDICIONADO ACERCA DA IRREGULARIDADE. OITIVA DO MINISTÉRIO DA ECONOMIA SOBRE A CONVENIÊNCIA E OPRTUNIDADE DE IMPLANTAÇÃO DE MELHORIAS NO SISTEMA COMPRASNET. 
Admitir a juntada de documentos que apenas venham a atestar condição pré-existente à abertura da sessão pública do certame não fere os princípios da isonomia e igualdade entre as licitantes e o oposto, ou seja, a desclassificação do licitante, sem que lhe seja conferida oportunidade para sanear os seus documentos de habilitação e/ou proposta, resulta em objetivo dissociado do interesse público, com a prevalência do processo (meio) sobre o resultado almejado (fim) . O pregoeiro, durante as fases de julgamento das propostas e/ou habilitação, deve sanear eventuais erros ou falhas que não alterem a substância das propostas, dos documentos e sua validade jurídica, mediante decisão fundamentada, registrada em ata e acessível aos licitantes, nos termos dos arts. 8º, inciso XII, alínea "h"; 17, inciso VI; e 47 do Decreto 10.024/2019; sendo que a vedação à inclusão de novo documento, prevista no art. 43, § 3º, da Lei 8.666/1993 e no art. 64 da Nova Lei de Licitações (Lei 14.133/2021) , não alcança documento ausente, comprobatório de condição atendida pelo licitante quando apresentou sua proposta, que não foi juntado com os demais comprovantes de habilitação e/ou da proposta, por equívoco ou falha, o qual deverá ser solicitado e avaliado pelo pregoeiro.
7.	No voto, foi esclarecido que (os destaques são nossos) :
Resta, ainda, identificar a abrangência do procedimento de saneamento de "erros ou falhas que não alterem a substância das propostas, dos documentos e sua validade jurídica" previsto no art. 47 do Decreto 10.024/2019.
O art. 26, § 9º, do mesmo normativo estabelece que "os documentos complementares à proposta e à habilitação, quando necessários à confirmação daqueles exigidos no edital e já apresentados, serão encaminhados pelo licitante melhor classificado após o encerramento do envio de lances, observado o prazo de que trata o § 2º do art. 38".
Já o art. 43, § 3º, da Lei 8.666/1993, aplicado subsidiariamente ao Pregão, dispõe que "é facultada à Comissão ou autoridade superior, em qualquer fase da licitação, a promoção de diligência destinada a esclarecer ou a complementar a instrução do processo, vedada a inclusão posterior de documento ou informação que deveria constar originariamente da proposta".
O art. 2º, § 2º, do Decreto 10.024/2019, por sua vez, reproduziu o mesmo texto do art. 4º, parágrafo único, do Decreto 3.555/2000: "as normas disciplinadoras da licitação serão interpretadas em favor da ampliação da disputa entre os interessados, resguardados o interesse da administração, o princípio da isonomia, a finalidade e a segurança da contratação".
Como visto, a interpretação literal do termo "[documentos] já apresentados" do art. 26, § 9º, do Decreto 10.024/2019 e da vedação à inclusão de documento "que deveria constar originariamente da proposta", prevista no art. 43, § 3º, da Lei 8.666/1993 pode levar à prática de atos dissociados do interesse público, em que o procedimento licitatório (meio) prevalece e ganha maior importância que o resultado almejado, qual seja, a obtenção da proposta mais vantajosa para a Administração (fim)  .
Imperioso observar que, visto por este prisma, a interpretação literal desses comandos legais vai contra o entendimento da jurisprudência deste Tribunal, no sentido de que o edital não constitui um fim em si mesmo. Cito caso semelhante à situação ora tratada em que, por meio do Acórdão 1758/2003-TCU-Plenário, de minha relatoria, o TCU considerou regular a inclusão de documentos no processo licitatório, no ato da sessão, conforme autorizado pela pregoeira, no exercício de suas regulares atribuições, tratadas no art. 11, incisos XIII e XIV, do Decreto 3.555/2000.
O edital de licitação constitui instrumento para a consecução das finalidades do certame licitatório, quais sejam, assegurar a contratação da proposta mais vantajosa para a Administração e a igualdade de oportunidade de participação dos interessados, nos termos do art. 3º, caput, da Lei 8.666/93. Dessa maneira, a interpretação e a aplicação das regras estabelecidas devem ter por norte o atingimento dessas finalidades, evitando-se o apego a formalismos exagerados, irrelevantes ou desarrazoados, que não contribuam para esse desiderato.
As regras de licitações e a jurisprudência vêm evoluindo nesse sentido, sendo possível, por exemplo, ante à falta de juntada de comprovantes de regularidade fiscal pelo licitante, a consulta, pelo próprio agente público que conduz o certame, a sítios públicos em que constem tais documentos, nos termos do art. 40, parágrafo único, do Decreto 10.024/2019.
Em alinhamento com esse entendimento, a vedação à inclusão de documento "que deveria constar originariamente da proposta", prevista no art. 43, § 3º, da Lei 8.666/1993, deve se restringir ao que o licitante não dispunha materialmente no momento da licitação. Caso o documento ausente se refira a condição atendida pelo licitante quando apresentou sua proposta, e não foi entregue juntamente com os demais comprovantes de habilitação ou da proposta por equívoco ou falha, haverá de ser solicitado e avaliado pelo pregoeiro.
Isso porque admitir a juntada de documentos que apenas venham a atestar condição pré-existente à abertura da sessão pública do certame não fere os princípios da isonomia e igualdade entre as licitantes e o oposto, ou seja, a desclassificação do licitante, sem que lhe seja conferida oportunidade para sanear os seus documentos de habilitação, resulta em objetivo dissociado do interesse público, com a prevalência do processo (meio) sobre o resultado almejado (fim) .
Cito ainda o disposto no art. 64 da nova Lei de Licitações (Lei 14.133 de 1º de abril de 2021) , que revogará a Lei 8.666/1993 após decorridos 2 anos da sua publicação oficial:
Art. 64. Após a entrega dos documentos para habilitação, não será permitida a substituição ou a apresentação de novos documentos, salvo em sede de diligência, para:
I - complementação de informações acerca dos documentos já apresentados pelos licitantes e desde que necessária para apurar fatos existentes à época da abertura do certame;
II - atualização de documentos cuja validade tenha expirado após a data de recebimento das propostas.
§ 1º Na análise dos documentos de habilitação, a comissão de licitação poderá sanar erros ou falhas que não alterem a substância dos documentos e sua validade jurídica, mediante despacho fundamentado registrado e acessível a todos, atribuindo-lhes eficácia para fins de habilitação e classificação.
O dispositivo reproduz a vedação à inclusão de novos documentos, prevista no art. 43, § 3º, da Lei 8.666/1993; porém, deixa salvaguarda a possibilidade de diligência para a complementação de informações necessárias à apuração de fatos existentes à época da abertura do certame, o que se alinha com a interpretação de que é possível e necessária a requisição de documentos para sanear os comprovantes de habilitação ou da proposta, atestando condição pré-existente à abertura da sessão pública do certame.
Assim, nos termos dos dispositivos citados, inclusive do art. 64 da Lei 14.133/2021, entendo não haver vedação ao envio de documento que não altere ou modifique aquele anteriormente encaminhado. Por exemplo, se não foram apresentados atestados suficientes para demonstrar a habilitação técnica no certame, talvez em razão de conclusão equivocada do licitante de que os documentos encaminhados já seriam suficientes, poderia ser juntado, após essa verificação no julgamento da proposta, novos atestados de forma a complementar aqueles já enviados, desde que já existentes à época da entrega dos documentos de habilitação.
8.	Naquela outra oportunidade, o foco foram os documentos de habilitação. No presente caso concreto, compulsando-se, em especial, a resposta aos recursos manejados no certame (peça 7) , percebe-se que o saneamento das informações não se deu, a rigor, com relação à habilitação. Com efeito, as ocorrências dizem respeito às propostas apresentadas, o que não muda a essência da presente análise. Nesse quadro, cumpre verificar a resposta à solicitação de esclarecimentos, formulada com o seguinte teor (peça 5, p. 4) :
ESCLARECIMENTO 02 - (...) 
1 "Referente a Proposta inicial e documentos de habilitação: Visando o pleno  atendimento ao Decreto nº 10.024, de 20 de setembro de 2019 em seu art. 26 - Após a  divulgação do edital no sítio eletrônico, os licitantes encaminharão, exclusivamente por  meio do sistema, concomitantemente com os documentos de habilitação exigidos no  edital, proposta com a descrição do objeto ofertado e o preço, até a data e o horário  estabelecidos para abertura da sessão pública. Entendemos que juntamente com a  proposta inicial (antes da abertura do certame) não serão exigidos catálogos, folders,  Certificações e declarações técnicas dos equipamentos, sendo estes exigidos do licitante  vencedor somente após a fase de lances. Está correto nosso entendimento? No aguardo  de vossos esclarecimentos, pedimos deferimento." 
9.	A resposta dada pelo pregoeiro responsável pela condução do certame foi a seguinte (peça 5, p. 4) :
RESPOSTA 1 - As regras para o envio da proposta estão dispostas nos itens 6, 8 e 10 do edital. 
10.	A evasividade da resposta, expedida a partir de indagação promovida pela empresa representante nestes autos, de fato, não contribuiu para a transparência do certame. De toda sorte, cabe mencionar que a representante já tinha opinião de que os catálogos, folders, dentre outros documentos comprobatórios da qualidade dos produtos a serem adquiridos, seriam enviados apenas pelos licitantes vencedores. No contexto, cabe verificar o exame feito pela SAA/MEC por conta dos recursos manejados em desfavor do PE 8/2021 por parte da representante, com destaques da nossa parte, mais uma vez:
Argumento 1 da empresa:
"A empresa deixou de atender ao subitem 5.1 , 7.27.2 do Edital , subitem 8.2.1.2 do Termo de Referência e o Decreto nº 10.024 , pois não anexou planilha detalhada ( "ENCARTE A" ) dos requisitos das especificações técnicas, documento exigido no TR, até o horário limite de cadastro, nem sua proposta comercial com o descritivo completo das especificações do TR ou detalhamento técnico da SOLUÇÃO ofertada, bem como não incluiu os catálogos do produto e documento de comprovação de compatibilidade com os principais softwares de backup do mercado, nem as declarações de Sustentabilidade ( ENCARTE G ) e de possuir capacidade técnica para executar o objeto (...) "
Análise da Administração:
Reza o Edital do Pregão 8.2021, que a empresa deveria cadastrar até o horário limite que antecedeu a sessão pública, dia 1.7.2021, às 9h30min, a proposta em conformidade com itens 5.1, 6.1 do Edital (...) 
Por sua vez, o subitem 5.1 estabelece que: 
"5.1 Os licitantes encaminharão, exclusivamente por meio do sistema, concomitantemente com os documentos de habilitação exigidos no edital, proposta com a descrição do objeto ofertado e o preço, até a data e o horário estabelecidos para abertura da sessão pública, quando, então, encerrar-se-á automaticamente a etapa de envio dessa documentação."
Conforme pode ser comprovado no site comprasnet, a empresa cadastrou sua proposta original no dia 01/07/2021, às 7h33min. e os documentos de habilitação no dia 01/07/2021, às 7h44min, as quais continham as informações exigidas no subitem 6.1 acima, consoante demonstrativo abaixo extraído do referido sistema. Os documentos atinentes à proposta comercial e à habilitação mencionados no quadro abaixo, cadastrados até o dia e horário da abertura da sessão pública foram trazidas aos autos, conforme (SEI 2790716) :
Após a fase de lance, ao ser convocada pelo pregoeiro no dia 2.7.2021, às 9h12min, para apresentar a proposta ajustada ao último lance e os documentos a ela complementares, a recorrida anexou ao sistema a referida proposta, acompanhada da documentação exigida no item 10 do edital, estando entre elas o Encarte "A" mencionado pela recorrente, contendo o detalhamento dos requisitos e das especificações do objeto. O Encarte A, conforme consta no Termo de Referência (SEI 2715028) , é um complemento do Item 1 (Quadro 1) mencionado no subitem 8.2.1.2 do Termo de Referência, subitem este que deveria ser obedecido no momento da apresentação da proposta final, conforme consta no item 10 do Edital abaixo transcrito:
"10.1A proposta final do licitante declarado vencedor deverá ser encaminhada no prazo de 03 (três) horas, a contar da solicitação do Pregoeiro no sistema eletrônico e deverá:
10.1.1 ser redigida em língua portuguesa, datilografada ou digitada, em uma via, sem emendas, rasuras, entrelinhas ou ressalvas, devendo a última folha ser assinada e as demais rubricadas pelo licitante ou seu representante legal.
10.1.2 apresentar a planilha de custos e formação de preços, devidamente ajustada ao lance vencedor.
10.1.3 conter a indicação do banco, número da conta e agência do licitante vencedor, para fins de pagamento.
10.1.4 obedecer ao estabelecido nos subitens 8.2.1.2 e 8.2.3 do Termo de Referência.
10.1.5 obedecer ao modelo constante no Encarte B do Termo de Referência.
10.1.6 estar acompanhada da Declaração de Sustentabilidade Ambiental, Encarte G do Termo de Referência, e de declaração expressa de que os bens ofertados atendem aos requisitos técnicos especificados no termo de referência. 
11.	Cumpre lembrar o que diz o art. 43 da Lei 8.666/1993:
§ 3° É facultada à Comissão ou autoridade superior, em qualquer fase da licitação, a promoção de diligência destinada a esclarecer ou a complementar a instrução do processo, vedada a inclusão posterior de documento ou informação que deveria constar originariamente da proposta.
12.	Nesse contexto, merece destaque a seguinte disposição do edital (peça 7, p. 54) :
O CONTRATANTE reserva-se ao direito de promover avaliações, inspeções e diligências visando esclarecer quaisquer situações relacionadas à execução do objeto contratado, sendo obrigação da CONTRATADA acolhê-las. 
13.	Além disso, extrai-se da jurisprudência do TCU o seguinte excerto, constante do voto condutor do Acórdão 1170/2013-TCU-Plenário (relatora: Ministra Ana Arraes) :
2. As mencionadas irregularidades estariam concentradas em um dos itens do objeto licitado, mais especificamente no segundo, referente à aquisição de microfilmadora digital, cuja vencedora foi a empresa [...], com preço cerca de 15% inferior ao valor orçado.
3. A representante apontou as seguintes irregularidades, que justificariam a concessão de cautelar pretendida: (i) ausência de apresentação, pela vencedora do certame, da descrição completa do objeto ofertado, ante a omissão do modelo do equipamento; (ii) prejuízo à competição e à análise técnica do equipamento ofertado em virtude da referida omissão; (iii) falta de aderência do equipamento ofertado e entregue pela [...] às especificações do edital; (iv) dificuldades enfrentadas pela representante para exercício do direito de acesso à informação, referente à tentativa de acompanhar a execução do contrato e a entrega do objeto.
[...]
10. No mérito, a representação não merece prosperar.
11. Não há qualquer ilegalidade na diligência realizada pela pregoeira para esclarecer o modelo de equipamento ofertado pela [...] Por um lado, porque a licitante apresentou sua proposta com as informações requeridas no edital (item 7.3) , e, por outro, porque o ato da pregoeira objetivou complementar a instrução do processo, e não coletar informação que ali deveria constar originalmente.
12. A jurisprudência deste Tribunal é clara em condenar a inabilitação de licitantes em virtude da ausência de informações que possam ser supridas pela diligência prevista no art. 43, § 3º, da Lei de Licitações (acórdãos do Plenário 1.924/2011, 747/2011, 1.899/2008 e 2.521/2003, dentre outros) .
13. A atitude da pregoeira atendeu à Lei 8.666/1993 e aos princípios da economicidade, razoabilidade e busca da proposta mais vantajosa.
14.	No presente caso, a empresa vencedora cadastrou seus documentos de habilitação e proposta comercial no prazo previsto no edital. E, conforme a própria representante pressupôs, foi possível juntar catálogos e outras informações complementares. Sendo assim, o inconformismo da representante não merece acolhida pelo TCU, já que a conduta do pregoeiro não destoa da jurisprudência desta Corte, do edital ou mesmo da Lei. 
15.	Está afastado o pressuposto da plausibilidade jurídica uma vez que os argumentos lançados nos presentes autos não permitem conclusão distinta. E, sendo assim, esta representação deve ser julgada improcedente, promovendo-se o seu arquivamento. 

	E. Impacto dos Encaminhamentos Propostos

	Haverá impacto relevante na Unidade Jurisdicionada e/ou na sociedade, decorrente dos encaminhamentos propostos?
	Não

	F. Pedido de Ingresso aos Autos, de Informações/Vistas/Cópias, e de Sustentação Oral

	Há pedido de ingresso aos autos?
	Não

	Há pedido de informações/vistas/cópia do processo?
	Não

	Há pedido de sustentação oral?
	Não

	G. Processos Conexos e Apensos

	Há processos conexos noticiando possíveis irregularidades na contratação ora em análise?
	Não

	Há processos apensos?
	Não

	H. Proposta de Encaminhamento

	16.	Em virtude do exposto, propõe-se:
16.1.	conhecer da representação, satisfeitos os requisitos de admissibilidade constantes no art. 113, § 1º, da Lei 8.666/1993, c/c o art. 237, inciso VII e parágrafo único, do Regimento Interno/TCU, e no art. 103, § 1º, da Resolução - TCU 259/2014;
16.2.	no mérito, considerar a presente representação improcedente;
16.3.	informar  à Subsecretaria de Assuntos Administrativos do Ministério da Educação - SAA/MEC e ao representante do acórdão que vier a ser proferido, destacando que o relatório e o voto que fundamentam a deliberação ora encaminhada podem ser acessados por meio do endereço eletrônico www.tcu.gov.br/acordaos; e
16.4.	arquivar os presentes autos, nos termos do art. 250, I, c/c art. 169, II, do Regimento Interno deste Tribunal."

2.	É o relatório.

Cesar Luciano Cardoso Silva (OAB 40084/PE), representando Primetech Informática Eireli (CNPJ: 03.812.745/0002-24)

Não atuou.

REPRESENTAÇÃO. SUBSECRETARIA DE ASSUNTOS ADMINISTRATIVOS DO MINISTÉRIO DA EDUCAÇÃO. PREGÃO ELETRÔNICO 8/2021. INSERÇÃO DE DOCUMENTOS COMPLEMENTARES À PROPOSTA APÓS A FASE DE LANCES. POSSIBILIDADE. § 9º DO ART. 26 DO DECRETO 10.024/2019. AUSÊNCIA DE ILEGALIDADES OU IRREGULARIDADES. CONHECIMENTO. IMPROCEDÊNCIA. ARQUIVAMENTO.

REPRESENTAÇÃO (REPR)

Secretaria de Controle Externo de Aquisições Logísticas (Selog).

Relato o presente processo em razão de sorteio realizado nos termos do art. 18-B da Resolução-TCU 175/2005.
2.	Trata-se de representação formulada por Primetech Informática Eireli em face do Pregão Eletrônico 8/2021, conduzido pela Subsecretaria de Assuntos Administrativos do Ministério da Educação - SAA/MEC, cujo objeto é a aquisição de recursos e equipamentos para suporte e ampliação da solução de backup e recovery do centro de processamento de dados do MEC. 
3.	Homologação: 25/8/2021. Adjudicatária: O2 Soluções em Tecnologia Digital Ltda. Vigência contratual: 12 meses, não admitida a prorrogação. Valor contratual: R$ 175.500,00 (proposta vencedora) .
4.	Após exame técnico dos autos, a Selog, em pareceres uniformes (peças 11 e 12) , propôs conhecer da representação e considerá-la improcedente.
5.	Razão assiste à unidade técnica. 
6.	A representação há de ser conhecida porquanto satisfeitos os requisitos de admissibilidade constantes no art. 113, § 1º, da Lei 8.666/1993, c/c o art. 237, inciso VII e parágrafo único, do Regimento Interno/TCU, e no art. 103, § 1º, da Resolução - TCU 259/2014.  
7.	Quanto ao mérito da representação, este repousa em suposta irregularidade consistente na inserção de documentos novos referentes à proposta apresentada pela licitante vencedora (O2 Soluções em Tecnologia Digital Ltda.) , após a fase de lances, em possível descumprimento ao Decreto 10.024/2019 (regulamenta o pregão eletrônico na Administração Pública Federal) .
8.	Sucede, contudo, que as alegações deduzidas na inicial não prosperam. Vejamos.
9.	Nos termos do § 9º do art. 26 do Decreto 10.024/2019, "Os documentos complementares à proposta e à habilitação, quando necessários à confirmação daqueles exigidos no edital e já apresentados, serão encaminhados pelo licitante melhor classificado após o encerramento do envio de lances  (. . .) " (grifei) .
10.	Pois bem, os autos evidenciam que "a empresa [vencedora] cadastrou sua proposta original no dia 01/07/2021, às 7h33min. e os documentos de habilitação no dia 01/07/2021, às 7h44min, as quais continham as informações exigidas no subitem 6.1 acima, consoante demonstrativo abaixo extraído do referido sistema. Os documentos atinentes à proposta comercial e à habilitação mencionados no quadro abaixo, cadastrados até o dia e horário da abertura da sessão pública foram trazidas aos autos, conforme (SEI 2790716) " (trecho da análise feita pela Administração do recurso interposto pela representante em face do certame) .
11.	Na mesma ocasião em que a Administração apreciou o recurso manejado pela ora representante, restou esclarecido, igualmente que:
"Após a fase de lance, ao ser convocada pelo pregoeiro no dia 2.7.2021, às 9h12min, para apresentar a proposta ajustada ao último lance e os documentos a ela complementares, a recorrida [empresa vencedora] anexou ao sistema a referida proposta, acompanhada da documentação exigida no item 10 do edital, estando entre elas o Encarte "A" mencionado pela recorrente, contendo o detalhamento dos requisitos e das especificações do objeto. O Encarte A, conforme consta no Termo de Referência (SEI 2715028) , é um complemento do Item 1 (Quadro 1) mencionado no subitem 8.2.1.2 do Termo de Referência, subitem este que deveria ser obedecido no momento da apresentação da proposta final, conforme consta no item 10 do Edital abaixo transcrito (. . .) "  (Grifei) 
11.	Consigno, portanto, que a documentação apresentada pela empresa vencedora após a fase de lances trata-se de complementação da proposta inicialmente ofertada, o que encontra guarida no    § 9º do art. 26 do Decreto 10.024/2019.  
12.	Destarte, considero improcedente a presente representação.
13.	Ante o exposto, acolho o pronunciamento da unidade técnica, cujas conclusões integram as presentes razões de decidir, e VOTO no sentido de que o Tribunal adote a deliberação que ora submeto à apreciação deste Colegiado.
TCU, Sala das Sessões, em 21 de setembro de 2021.
RAIMUNDO CARREIRO 
Relator